臺灣高雄地方法院民事判決　九十年度訴字第三二七九號
　　原　　　告　甲○○
　　被　　　告　乙○○
右當事人間請求損害賠償事件，本院判決如左：
    主      文
被告應給付原告新臺幣貳拾肆萬伍仟元，及自民國九十年八月十八日起至清償日止，
按年息百分之五計算之利息。
原告其餘之訴駁回。
訴訟費用由被告負擔四分之三，餘由原告負擔。
本判決第一項部分於原告以新臺幣玖萬元供擔保後得假執行。
原告其餘假執行之聲請駁回。
    事實及理由
一、本件被告經合法通知，未於言詞辯論期日到場，核無民事訴訟法第三百八十六條
    所列各款情形，爰依原告之聲請，由其一造辯論而為判決。
二、原告起訴主張：原告所有西元一九九一年二月出廠，已改掛ＹＷ─二０六五號車
    牌號碼（原應為三０七─二五八八號）之賓士廠牌自用小客車，於民國（下同）
    八十九年九月十五日凌晨三時許，遭被告基於意圖為自己不法所有之故意，在高
    雄市○鎮區○○路與復興路口處，持其所有之鐵製扳手，竊取得手後欲駛離，因
    為巡邏之警車發覺，一路追逐至一心路與光華路口，因被告所駕駛之該車撞及路
    旁圍牆而毀損，致車輛全毀無法修復，原告業以新臺幣（下同）三萬五千元殘價
    出售，而受有損害為一百萬元，依法應由被告負損害賠償之責，爰依侵權行為法
    律關係，提起本訴，並聲明：(一)被告應給付原告一百萬元，及自起訴狀繕本送達
    翌日起起至清償日止，按年息百分之五計算之利息；(二)原告願供擔保，請准宣告
    假執行。
三、經查，原告主張其所有西元一九九一年二月出廠，已改掛ＹＷ─二０六五號車牌
    號碼（原應為三０七─二五八八號）之賓士廠牌自用小客車，於民國八十九年九
    月十五日凌晨三時許，遭被告基於意圖為自己不法所有之故意，在高雄市○鎮區
    ○○路與復興路口處，持其所有之鐵製扳手，竊取得手後欲駛離，因為巡邏之警
    車發覺，一路追逐至一心路與光華路口，因被告所駕駛之該車撞及路旁圍牆而毀
    損，致車輛全毀無法修復，原告業以三萬五千元殘價出售等情，業經原告提出行
    車執照影本、車損狀況照片四張、高雄市監理處九十年十二月十一日車籍註銷登
    記證明書、高雄市汽車同業公會（九十）高汽茂鑑字第二一三七號證明書、汽車
    買賣合約書影本各一紙為證，核屬相符，並經本院依職權調閱臺灣高雄地方法院
    檢察署八十九年度偵字第二０九０八號偵查卷宗、本院九十年度訴字第一三七六
    號刑事卷宗、臺灣高等法院高雄分院九十年度上訴字第一八三七號刑事卷宗肯認
    屬實，且被告經合法通知既未到庭陳述，又未提出任何書狀或證據供本院斟酌，
    原告之上開主張，自堪信為真實。
四、按因故意或過失，不法侵害他人之權利者，負損害賠償責任，民法第一百八十四
    條第一項前段固有明文。惟按物被毀損時，依民法第一百九十六條請求賠償毀損
    所減少之價額，得以修復費用為估定之標準，但以必要者為限（例如修理材料以
    新品更換舊品，應予折舊）。被害人如能證明其物因毀損所減少之價額，超過必
    要之修復費用時，就其差額，仍得請求賠償（參照最高法院七十七年度第九次民
    事庭會議之決議）。又按負損害賠償責任者，除法律另有規定或契約另有訂定外
    ，應回復他方損害發生前之原狀，為民法第二百十三條第一項所明定。該法條於
    八十九年五月五日修正增訂第三項規定債權人得請求支付回復原狀所必要之費用
    ，以代回復原狀。依民法債編施行法第十二條規定，此項修正規定，於民法債編
    修正施行前因負損害賠償責任而應回復原狀者，亦適用之。次按固定資產因使用
    之關係，必有折舊之問題，其折舊方法，依據所得稅法第五十一條第一項之規定
    ，原則上應以平均法為主。復參照行政院八十七年一月十五日頒佈之固定資產耐
    用年數表及固定資產折舊率之規定，自用小客車屬於第二類交通及運輸設備中之
    陸運設備，其耐用年數為五年。又按固定資產提列折舊採用平均法或定率遞減法
    者，以一年為計算單位，其使用未滿一年者，按實際使用之月數相當於全年之比
    例計算，不滿一月者，以一月計，營利事業所得稅查核準則第九十五條第六項定
    有明文。另按採用定率遞減法者，其最後一年度之未折減餘額以等於成本十分之
    一為合度，所得稅法第五十四條第三項亦有明文。
五、查系爭自用小客車係西元一九九一年（即民國八十年）二月出廠，型式為三百Ｓ
    ＥＬ，排氣量為二千九百六十二西西，出廠時新車價格為二百八十萬元之事實，
    此有高雄市汽車商業同業公會（九十）高汽茂鑑字第二一三七號證明書一紙、高
    雄市監理處九十一年十一月二十一日高市監二字第０九一００一六六二三號函附
    系爭車輛車籍資料影本一份、車號查詢汽車車籍一紙，在卷可參。另原告並未提
    出其平時車況等證據資料供本院審酌系爭車輛肇事時之車價若干，是以本院依前
    述參酌稅捐機關就一般自小客車，係以五年為折舊期限，而在五年後之殘值為百
    分之十為課稅之核算標準，該自用小客車自八十年二月出廠算至八十九年九月十
    五日車輛毀損時止，已使用九年七月又十五日，並以該車出廠新車購買時價格為
    二百八十萬元為據，認於使用九年七月又十五日後之價值（即尚未毀損前之價值
    ），應為二十八萬元，（其折舊計算方式為：使用五年後之殘值為二十八萬元；
    0000000×0.1＝280000）。而原告空言陳稱該車遭毀損時之殘價仍有一百萬元云
    云，雖提出長昌汽車修護廠估價單證明系爭車輛受有損害五十八萬零三百元，然
    系爭車輛已無法修復且實際上亦未修復，亦為原告所不否認，該估價單不足為有
    利於原告之認定；另雖依高雄市汽車商業同業工會證明書所載：系爭車輛業經解
    體無法實際勘查車況，僅依據系爭車輛車籍資料依折舊率為評估價格參考，該車
    若車況良好無事故狀況下於西元一九九九年七月份時即民國八十八年七月份市價
    約七十萬元等語。然一般車輛折舊係與使用年限有關，年限越長則折舊率越高，
    交易時尚須考量該車之整體價值，而中古車價每因中古車輛之性能、使用狀況之
    不同而異，更難免因涉及主觀因素而失其客觀，況且原告亦無提出相關實際車況
    證據供高雄市汽車同業工會鑑定車輛價值，又本院所採用之折舊計算結果亦與系
    爭車輛市價僅有二十七萬至三十萬元價值接近，此有進鑑價師汽車雜誌、權威車
    訊汽車雜誌影本各一份在卷可參，是以上揭證明書所載系爭車輛若車況良好無事
    故狀況下，於民國八十八年七月份市價約七十萬元等語部分，應不足為有利於原
    告之認定。除此之外，原告並未提出任何證據供本院為有利於原告之審酌。從而
    ，原告所得請求汽車毀損所減少之價額應為二十八萬元，而原告已自承業以三萬
    五千元殘價出售，復提出汽車買賣合約書一紙為證，故扣除毀損後三萬五千元出
    售殘價後，原告得請求被告給付原告應為二十四萬五千元，在此範圍內之請求，
    即屬有據，應予准許，其超過部分，應屬無據。
六、綜右所述，原告受有損害合計為二十四萬五千元，原告依據侵權行為之法律關係
    ，請求被告應給付原告二十四萬五千元及自起訴狀繕本送達翌日（即九十年八月
    十八日）起至清償日止，按年息百分之五計算之利息，洵屬正當，應予准許，逾
    此金額之請求，即非有據，應予駁回。
七、原告陳明願供擔保，聲請宣告假執行，經核其勝訴部份，合於法律規定，爰酌定
    相當之擔保金額宣告之；其餘假執行之聲請，因該部份訴之駁回而失所依據，應
    予駁回。
八、本件事證已明，原告其餘攻擊方法與判決之結果，不生影響，爰不逐一論述，附
    此敘明。
九、結論：原告之訴為一部有理由、一部無理由，依民事訴訟法第七十九條但書、第
    三百九十條第二項，判決如主文。
中　　　華　　　民　　　國　　九十一　　年　　 十一 　　月　　二十八　　日
                                  臺灣高雄地法院民事第六庭
~B1審判長法官　朱玲瑤
~B2法　　　官　吳宏榮
~B3法　　　官　唐中興
右為正本係照原本作成。
如不服本判決，應於送達後廿日內，向本院提出上訴狀並表明上訴理由，如於本
判決宣示後送達前提起上訴者，應於判決送達後十日內補提上訴理由書（須附繕本）。
中　　　華　　　民　　　國　　九十一　　年　　 十一 　　月　　二十八　　日
~B法院書記官　張義龍
